【裁判字號】    98,司養聲,412
【裁判日期】    981216
【裁判案由】    終止收養
【裁判全文】
臺灣高雄地方法院民事裁定           98年度司養聲字第412號
聲  請  人  乙○○
上聲請人聲請許可終止收養事件，本院裁定如下：
    主  文
准予終止聲請人乙○○（女，民國○○○年○月○○日生，身分
證統一編號：Ｚ000000000號）與養父甲○○（已歿）
間之收養關係。
程序費用新臺幣壹仟元由聲請人負擔。
    理  由
一、按在養父母死亡後，民法修正前第1080條第5 項規定僅限於
    養子女不能維持生活而無謀生能力時，始得聲請法院許可終
    止收養，失之過嚴，是為保護養子女之利益，應使其有聲請
    法院許可終止收養之機會（見96年5 月23日修正立法理由一
    ），故於修正後民法第1080條之1 第1 項、第4 項明定：「
    養父母死亡後，養子女得聲請法院許可終止收養。」；「法
    院認終止收養顯失公平者，得不許可之。」又按養父母死亡
    時，養父母與養子女間之婚生親子關係固已消滅，然二者間
    之收養關係並未當然解消，是我國法上定有死後終止收養之
    制度，其目的在於解消養子女與死亡養父母之親屬間之法定
    血親關係，同時為圖回復其本性及回復其與本生父母之法律
    關係。換言之，在法院依法裁定收養終止之前，收養人與被
    收養人間之收養關係仍持續中，是本件即無適用舊法關於終
    止收養要件之餘地，而應逕依修正後民法親屬編之規定予以
    審酌，合先敘明。
二、聲請意旨略以：聲請人乙○○為甲○○（民國26年9 月1 日
    生，身分證統一編號：Ｚ000000000號）之養女，因養父甲○
    ○已於98年7 月19日死亡，爰依民法第1080之1 條規定聲請
    終止前開之收養關係等語。
三、經查：（一）聲請人主張之事實，業據其提出聲請人戶籍謄
    本及收養人之除戶謄本等件為證，堪信屬實，並據聲請人到
    庭陳述：「我是在65年間被收養的，我因為想要改回我原來
    的姓氏，所以來聲請終止收養關係。」等語（見本院98年12
    月11日非訟事件筆錄）；且經聲請人養父之配偶吳蘇芳枝到
    庭陳述：「（問：與聲請人有無親戚或僱傭關係？）她是我
    妹妹的女兒，是我的養女。（問：是否同意聲請人聲請本件
    終止收養？）同意，我們也已經合意終止收養，並且也在戶
    政機關登記了。（問：是否還有其他子女？聲請人是否有繼
    承甲○○之財產？）我還有三個兒子，他們會照顧我，聲請
    人沒有繼承甲○○的財產，何況甲○○還有負債。」等語（
    見上開非訟事件筆錄）。（二）綜上，堪認本件聲請人聲請
    終止收養，應無任何顯失公平之情形，揆諸首揭說明，聲請
    人聲請終止其與養父甲○○間之收養關係，於法並無不合，
    應予准許。
四、依非訟事件法第21條第1 項前段、第24條第1 項，裁定如主
    文。
中    華    民    國    98    年    12    月    16    日
                  家事法庭  司法事務官  宋佳蓁
如不服本裁定，應於裁定送達後10日之不變期間內，向本院提出
抗告狀，並繳納抗告費新臺幣1,000 元。


司法院資訊處製作；財團法人民間司法改革基金會備份。
